【裁判字號】    95,上訴,1883
【裁判日期】    950816
【裁判案由】    毒品危害防制條例
【裁判全文】
臺灣高等法院刑事判決                95年度上訴字第1883號
上  訴  人
即  被  告  甲○○
上列上訴人因毒品危害防制條例案件，不服臺灣宜蘭地方法院95
年度訴字第127號，中華民國95年5月5日第一審判決（起訴案號
：臺灣宜蘭地方法院檢察署95年度毒偵字第352號），提起上訴
，及檢察官移送併辦 (臺灣宜蘭地方法院檢察署95年度毒偵字第
4264號 本院判決如下：
    主  文
原判決撤銷。
甲○○連續施用第一級毒品，累犯，處有期徒刑捌月；又施用第
二級毒品，累犯，處有期徒刑伍月。應執行有期徒刑拾壹月。
    事  實
一、甲○○前因違反肅清煙毒條例等案件，於民國88年12月1日
    縮短刑期假釋出監，嗣於93年8月1日假釋期滿執行完畢。又
    因施用毒品案件，經法院裁定執行觀察、勒戒後，認有繼續
    施用毒品傾向，再依法院裁定令入戒治處所強制戒治，於94
    年9月27日強制戒治期滿執行完畢，並經臺灣板橋地方法院
    檢察署檢察官於94年11月25日以94年度戒毒偵字第406號不
    起訴處分確定。竟仍不知戒除毒癮，基於施用第二級毒品甲
    基安非他命（以下簡稱安非他命）之犯意，於95年2月25 日
    晚間某時，在友人家中施用安非他命1次；另基於施用第一
    級毒品海洛因（以下簡稱海洛因）之概括犯意，自95年2月
    26日上午3時30分採集尿液前回溯26小時內某時起至95年5月
    16日上午10時許，先後於其位於宜蘭縣宜蘭市○○路138號
    住處等處，非法施用第一級毒品海洛因多次。嗣為警於95年
    2月26日上午3時許，在宜蘭市寶石遊藝場臨檢查獲，再於95
    年5月17日22時許，在台北縣板橋市○○路135巷內為警查獲
    ，因而知悉上情。
二、案經宜蘭縣警察局宜蘭分局報告臺灣宜蘭地方法院檢察署檢
    察官偵查起訴及移送併辦。
    理  由
一、按被告合法傳喚，無正當之理由不到庭者，得不待其陳述，
    逕行判決，刑事訴訟法第371條定有明文。本件被告甲○○
    經合法通知，應於95年8月2日下午到庭審理，該通知業已於
    95年6月16日送達被告住所，由其本人收受，有送達證書乙
    紙在卷可稽。被告經合法通知，無正當理由不到庭，爰不待
    其陳述，逕行判決。
二、被告甲○○對於上揭施用海洛因、安非他命之犯行於警詢坦
    承不諱，且其為警於95年2月26日為警採集尿液送驗結果，
    呈海洛因之代謝物嗎啡及安非他命之陽性反應，有慈濟大學
    濫用藥物檢驗中心出具之檢驗總表1紙附卷可稽。其於95年5
    月17日為警採尿送驗結果，呈鴉片類陽性反應，亦有台灣檢
    驗科技股份有限公司檢驗報告乙紙在卷可佐，可徵被告之自
    白，應與事證相符。再查，被告因施用毒品案件，經法院裁
    定執行觀察、勒戒後，認有繼續施用毒品傾向，再依法院裁
    定令入戒治處所強制戒治，於94年9月27日強制戒治期滿執
    行完畢，並經臺灣板橋地方法院檢察署檢察官於94年11月25
    日以94年度戒毒偵字第406號不起訴處分確定等情，有不起
    訴處分書、被告之臺灣高等法院被告前案紀錄表、刑案資料
    查註紀錄表各1紙附卷可參。綜上所述，本件事證已臻明確
    ，被告強制戒治執行完畢釋放後，5年內再犯施用毒品之犯
    行洵堪認定，應依法論科。
三、核被告所為，係犯毒品危害防制條例第10條第1項之施用第
    一級毒品罪及同條例第10條第2項之施用第二級毒品罪。其
    施用前持有海洛因及安非他命之犯行，為施用海洛因及安非
    他命之當然行為，屬吸收關係，自無庸再論持有毒品之罪。
    其前後多次施用第一級毒品海洛因之犯行，時間緊接、構成
    要件無異，顯係基於概括犯意為之，為連續犯，以一罪論，
    並依法加重其刑。公訴人雖僅就被告於95年2月25日施用毒
    品部分起訴，惟95年5月17日查獲部分，與起訴部分有連續
    犯裁判上一罪之關係，為起訴效力所及，本院自得一併審究
    。又其所犯施用第一級毒品及施用第二級毒品罪，犯意各別
    ，罪名不同，應分論併罰。再者，被告有前揭事實欄所載犯
    罪科刑及執行情形，此有前揭臺灣高等法院被告前案紀錄表
    1紙在卷可稽，其於執行完畢後5年內再犯有期徒刑以上之本
    罪，為累犯，均應依刑法第47條規定，各加重其刑。按行為
    後法律有變更者，適用行為時之法律。但行為後之法律有利
    於行為人者，適用最有利於行為人之法律，刑法第2條第1項
    定有明文。查被告行為後，刑法第56條連續犯之規定，業於
    94年1月7日修正公布刪除，並於95年7月1日施行，則被告之
    犯行，因行為後新法業已刪除連續犯之規定，此刪除雖非犯
    罪構成要件之變更，但顯已影響行為人刑罰之法律效果，自
    屬法律有變更，依新法第2條第1項規定，比較新、舊法結果
    ，仍應適用較有利於被告之行為時法律即舊法論以連續犯（
    最高法院95年第8次刑事庭會議決議參照）。又被告行為後
    ，刑法第47條亦已修正為：受徒刑之執行完畢，或一部之執
    行而赦免後，五年以內故意再犯有期徒刑以上之罪者，為累
    犯，加重本刑至二分之一。被告係於五年以內再故意犯本件
    有期徒刑以上之罪，不論依修正前之刑法第47條，或修正後
    之刑法第47條第1項之規定，均構成累犯，對被告而言並無
    有利或不利之情形，自不生新舊法比較之問題，應逕依修正
    前之刑法第47條，論以累犯，並加重其刑。又修正前刑法第
    51條規定：「數罪併罰，分別宣告其罪之刑，依左列各款定
    其應執行者：」其中第5款規定：「宣告多數有期徒刑者，
    於各刑中之最長期以上，各刑合併之刑期以下，定其刑期。
    但不得逾二十年。」修正後刑法第51條第5款規定：「宣告
    多數有期徒刑者，於各刑中之最長期以上，各刑合併之刑期
    以下，定其刑期。但不得逾三十年。」比較結果，修正後刑
    法並非較有利於行為人，依刑法第2條第1項前段之規定，仍
    應依修正前刑法，定其應執行之刑。綜合觀察比較結果，
    本件應適用修正前關於連續犯、累犯及定執行刑之規定論處
    。
四、原審據以論罪科刑，固非無據。惟被告另於95年5月17日為
    警查獲有施用第一級毒品海洛因之犯行，原審未及審酌，自
    有未洽。被告上訴，雖無理由，然原判決既有上開可議之處
    ，仍應由本院將原判決撤銷改判。爰審酌被告曾有煙毒前科
    、經強制戒治後仍不思戒除毒癮，再犯本件施用毒品犯行、
    犯罪後坦承犯行等一切情狀，各就其所犯二罪量處如主文所
    示之刑，並定其應執行之刑，以示懲戒。
五、據上論斷，應依刑事訴訟法第369條第1項、第364條、第371
    條、第299條第1項前段，毒品危害防制條例第10條第1項、
    第2項，刑法第11條前段、第2條第1項前段、修正前第56條
    、第47條、第51條第5款，判決如主文。
本案經檢察官陳明光到庭執行職務。
中    華    民    國    95    年    8     月    16    日
                  刑事第五庭審判長法  官  張傳栗
                                  法  官  吳啟民
                                  法  官  陳世宗
以上正本證明與原本無異。
不得上訴。
                                  書記官  丁淑蘭
中    華    民    國    95    年    8     月    18    日
附錄本案論罪科刑法條：
毒品危害防制條例第10條
施用第一級毒品者，處 6 月以上 5 年以下有期徒刑。
施用第二級毒品者，處 3 年以下有期徒刑。


司法院資訊處製作；財團法人民間司法改革基金會備份。
